【裁判字號】    99,上訴,2022
【裁判日期】    991220
【裁判案由】    毒品危害防制條例
【裁判全文】
臺灣高等法院臺中分院刑事判決        99年度上訴字第2022號
上  訴  人
即  被  告  陳雨嵐
上列上訴人因違反毒品危害防制條例案件，不服臺灣臺中地方法
院99年度訴緝字第268號中華民國99年8月24日第一審判決（起訴
案號：臺灣臺中地方法院檢察署98年度毒偵字第4126號），提起
上訴，本院判決如下：
    主  文
上訴駁回。
    事  實
一、陳雨嵐前曾於民國94年6月23日，因施用第一級毒品案件，
    由臺灣臺中地方法院以94年度訴字第385號判處有期徒刑10
    月確定，入監執行後，已於95年3月1日縮刑期滿執行完畢。
    其復曾因施用第二級毒品案件，經本院以87年度上易字第
    2294 號裁定送執行觀察、勒戒後，因認無繼續施用毒品之
    傾向，於87年9月7日執行完畢釋放，並於同年9月29日經判
    決免刑確定；又於上開觀察、勒戒執行完畢釋放後之5年內
    ，再犯施用毒品案件，經送執行觀察、勒戒後，經評定有繼
    續施用毒品之傾向，接續執行強制戒治，期間經停止戒治及
    撤銷停止戒治，入所續執行所餘之強制戒治期間後，已於89
    年9月1日執行完畢；再因施用第一、二級毒品案件（所為上
    開施用第一、二級毒品犯行，已於91年11月21日經臺灣彰化
    地方法院以91年度訴字第892號分別判處有期徒刑8月、4月
    ，應執行有期徒刑11月確定），經送執行強制戒治，迄92年
    5月11 日執行完畢釋放。其後又因施用第一級毒品案件，由
    臺灣彰化地方法院以95年度訴字第1296號判處有期徒刑1年
    ，經上訴後，於96年6月4日由本院以96年度上訴字第964號
    駁回上訴確定；復於96年7月19日，因施用第一級毒品案件
    ，由臺灣臺中地方法院以96年度訴字第758號判處有期徒刑
    10月確定（上揭2刑期嗣復由臺灣臺中地方法院以97年度聲
    減字第575號裁定予以減刑並定應執行刑為有期徒刑10月確
    定）；另於96年10月29日，因施用第一、二級毒品案件，由
    臺灣臺中地方法院以96年度訴字第3270號分別判處有期徒刑
    1年、6月，應執行有期徒刑1年4月確定。詎仍不知警惕，又
    另行基於施用第一級毒品海洛因之犯意，於98年9月7日下午
    2、3時許，在臺中市○○路附近之某加油站廁所內，以將其
    向真實姓名、年籍均不詳之人所購入之少許海洛因，加水稀
    釋後置入針筒內並注射手背之方式，施用第一級毒品海洛因
    1次。嗣於98年9月8日下午1時40分許，在臺中縣太平市○○
    路1165 巷32弄口，為警發現其左手背上有注射針孔痕跡予
    以盤查，並於同日經警採尿送驗後呈海洛因代謝物嗎啡之陽
    性反應而查獲。
二、案經臺中縣警察局霧峰分局報請臺灣臺中地方法院檢察署檢
    察官偵查起訴。
    理  由
一、證據能力方面：
    按「除前三條之情形外，下列文書亦得為證據：一、除顯有
    不可信之情況外，公務員職務上製作之紀錄文書、證明文書
    。二、除顯有不可信之情況外，從事業務之人於業務上或通
    常業務過程所須製作之紀錄文書、證明文書。三、除前二款
    之情形外，其他於可信之特別情況下所製作之文書。」，刑
    事訴訟法第159條之4定有明文。蓋因公務員職務上製作之紀
    錄文書或證明文書，係公務員依職權所為，與其責任、信譽
    攸關，若有錯誤、虛偽，公務員可能因此擔負刑事及行政責
    任，且該等文書經常處於可能受公開檢查之狀態，其正確性
    及真實之保障極高；另從事業務之人在業務上或通常業務過
    程製作之上開文書，因係於通常業務上不間斷而規律之記載
    ，一般均有專業之人員校對，記錄時亦無預見日後將作為特
    定案件證據之偽造動機，其虛偽之可能性較小，且如讓製作
    者以口頭方式在法庭上再重述過去之事實或數據，實際上有
    其困難，二者具有一定程度之不可代替性，是除非有顯不可
    信之情況外，上開公務文書或業務文書應均具有證據能力。
    是本案臺中縣警察局霧峰分局承辦警員職務上製作之委託鑑
    驗尿液代號與真實姓名對照表、詮昕科技股份有限公司出具
    之濫用藥物尿液檢驗報告各1紙，均無顯不可信情事，且與
    本案之犯罪事實均具有關聯性，故認均有證據能力。
二、訊據被告陳雨嵐對於上揭事實坦承不諱，且被告於98年9月8
    日為警採尿送驗之結果，確呈海洛因代謝物嗎啡之陽性反應
    （檢出濃度高達11660ng/ml），有臺中縣警察局霧峰分局委
    託鑑驗尿液代號與真實姓名對照表、詮昕科技股份有限公司
    出具之濫用藥物尿液檢驗報告各1份在卷可稽，足認被告之
    自白與事實相符而為可信。此外，復有臺灣高等法院被告前
    案紀錄表1份在卷可考，本件事證明確，被告前揭施用海洛
    因1 次之犯行洵足認定。
三、查毒品危害防制條例前於92年7月9日修正公布，並自93年1
    月9日施行，其中第20條（該條文嗣於98年5月20日修正公布
    增訂第4項之規定，至第20條第1項至第3項之條文內容則均
    未修正）、第23條將施用毒品之刑事處遇程序，區分為「初
    犯」及「5年內再犯」、「5年後再犯」。依其立法理由之
    說明：「初犯」，經觀察、勒戒或強制戒治後，應為不起訴
    處分或不付審理之裁定；經觀察、勒戒或強制戒治執行完畢
    釋放後，「5年內再犯」者，因其再犯率甚高，原實施之觀
    察、勒戒及強制戒治既已無法收其實效，爰依法追訴或裁定
    交付審理。至於經觀察、勒戒或強制戒治執行完畢釋放後，
    「5年後再犯」者，前所實施之觀察、勒戒或強制戒治已足
    以遮斷其施用毒品之毒癮，為期自新及協助其斷除毒癮，仍
    適用「初犯」規定，先經觀察、勒戒或強制戒治之程序。從
    而依修正後之規定，僅限於「初犯」及「5年後再犯」二種
    情形，始應先經觀察、勒戒或強制戒治程序。倘被告於5年
    內已再犯，經依法追訴處罰，縱其第3次（或第3次以上）再
    度施用毒品之時間，在初犯經觀察、勒戒或強制戒治執行完
    畢釋放5年以後，已不合於「5年後再犯」之規定，且因已於
    「5年內再犯」，顯見其再犯率甚高，原實施觀察、勒戒或
    強制戒治，已無法收其實效，即應依該條例第10條處罰。至
    於第3次（或第3次以上）施用毒品之時間，是否宜有期間限
    制？以多久為適宜？則分屬刑事政策、專門醫學之範圍，非
    審判機關所能決定，有待循立法途徑解決（最高法院97年度
    第5次刑事庭會議決議意旨、最高法院97年度臺非字第540號
    刑事判決意旨參照）。本件被告前曾因施用第二級毒品案件
    ，經本院以87年度上易字第2294號裁定送執行觀察、勒戒後
    ，因認無繼續施用毒品之傾向，於87年9月7日執行完畢釋放
    ，並於同年9月29日經判決免刑確定；又於上開觀察、勒戒
    執行完畢釋放後之5年內，再犯施用毒品案件，經送執行觀
    察、勒戒後，經評定有繼續施用毒品之傾向，接續執行強制
    戒治，期間經停止戒治及撤銷停止戒治，入所續執行所餘之
    強制戒治期間後，已於89年9月1日執行完畢；再因施用第一
    、二級毒品案件，經送執行強制戒治，迄92年5月11日執行
    完畢釋放，有上揭臺灣高等法院被告前案紀錄表1份在卷可
    考，是檢察官就本案被告所為施用海洛因1次之犯行提起公
    訴，核與毒品危害防制條例第23條第2項之規定相合。
四、按海洛因係毒品危害防制條例所定之第一級毒品，不得非法
    施用。核被告所為，係犯毒品危害防制條例第10條第1項之
    施用第一級毒品罪。其為供施用第一級毒品而持有該級毒品
    之低度行為，應為施用之高度行為所吸收，不另論罪。又被
    告前曾於94年6月23日，因施用第一級毒品案件，由臺灣臺
    中地方法院以94年度訴字第385號判處有期徒刑10月確定，
    入監執行後，已於95年3月1日縮刑期滿執行完畢，有臺灣臺
    中地方法院檢察署刑案資料查註紀錄表、臺灣高等法院被告
    前案紀錄表各1份在卷可考，其於5年以內故意再犯本件有期
    徒刑以上之罪，應依刑法第47條第1項之規定論以累犯，並
    加重其刑。又被告係於98年9月8日下午1時40分許，在臺中
    縣太平市○○路1165巷32弄口，為警發現其左手背上有注射
    針孔痕跡乃予以盤查，並於同日經警採尿送驗後，經檢出海
    洛因代謝物嗎啡之陽性反應而查獲後，始於98年11月10日偵
    訊時自白其有於98年9月7日下午2、3時許，在臺中市○○路
    附近之某加油站廁所內，施用海洛因1次之犯行（見警卷第1
    頁之職務報告書、偵卷第6頁之被告偵訊自白），且其於原
    審因逃匿經發布通緝始為警緝獲，故被告並無自首之適用。
    再被告於偵訊時供稱其不知毒品來源者綽號「阿奇」或「阿
    明」之人之年籍、地址及電話資料等語（見偵卷第7頁）而
    未能提供毒品來源者之相關資料供以追查，被告自亦無適用
    毒品危害防制條例第17條第1項規定之餘地，均附為敘明。
    原審依毒品危害防制條例第10條第1項，刑法第11條前段、
    第47條第1項之規定，並審酌被告之素行不佳、多次施用毒
    品經判決執行後仍未戒斷再犯本罪，惟坦承犯罪，目前鴉片
    類成癮已在緩解中等一切情狀，判處被告施用第一級毒品，
    累犯，處有期徒刑壹年壹月，核其認事用法均無不當，量刑
    亦屬妥適。被告於本院審理時已坦認其確有上開施用海洛因
    1 次之犯行等語（見本院卷第45頁），被告於「刑事上訴狀
    」否認犯行並空言載稱本案係為警陷害云云而提出上訴，為
    無理由，應予駁回。
據上論斷，應依刑事訴訟法第368條，判決如主文。
本案經檢察官王清杰到庭執行職務。
中    華    民    國    99    年    12    月    20    日
            刑事第八庭  審判長法  官  羅  得  村
                              法  官  劉  榮  服
                              法  官  李  雅  俐
以上正本證明與原本無異。
如不服本判決應於收受送達後十日內向本院提出上訴書狀，其未
敘述上訴之理由者，並得於提起上訴後十日內向本院補提理由書
（均須按他造當事人之人數附繕本）「切勿逕送上級法院」。
                              書記官  李  妍  嬅
中    華    民    國    99    年    12    月    20    日
附錄論罪科刑法條：
毒品危害防制條例第10條第1項：
施用第一級毒品者，處6月以上5年以下有期徒刑。

司法院資訊處製作；財團法人民間司法改革基金會備份。
